【裁判字號】    96,重訴,49
【裁判日期】    971222
【裁判案由】    塗銷所有權登記
【裁判全文】
臺灣嘉義地方法院民事判決              96年度重訴字第49號
原      告  甲○○○
法定代理人  乙Ａ○
號
訴訟代理人  吳紹雄律師
            張巧妍律師
被      告  乙己○
被      告  辰○○
被      告  巳○○
被      告  甲天○
被      告  甲寅○
被      告  甲酉○
                      之1
被      告  甲ｉ○
                      弄21號.
被      告  天○○○
                      5號
被      告  甲ｈ○
被      告  甲亥○
                      號4樓
被      告  甲庚○○
被      告  甲ｋ○
                      4弄2號.
被      告  甲戌○
                      巷22弄.
被      告  甲Ｈ○
                      25號
被      告  甲Ｃ○
                      樓
被      告  甲甲○
                      6號3樓.
被      告  乙戌○
                      巷17號.
被      告  乙Ｃ○
被      告  丙黃○○
被      告  乙Ｂ○
                      巷51號.
被      告  乙玄○
被      告  乙Ｄ○
                      之1
被      告  乙黃○
                      5樓
被      告  乙Ｅ○
                      之10
被      告  乙Ｎ○
                      之10
被      告  ｆ○○○
                      29號
被      告  乙Ｆ○
                      巷1號3.
兼 上 3 人
訴訟代理人  乙Ｌ○
                      5號
被      告  ｅ○○○
                      號
被      告  乙Ｊ○
                      弄7號
兼 上 2 人
訴訟代理人  乙Ｉ○
                      巷16弄.
被      告  乙Ｋ○
                      40巷9.
被      告  乙天○
                      號
被      告  乙地○
                      20號之.
被      告  甲玄○
                      62號之.
被      告  甲乙○
                      巷20號.
被      告  宙○○
                      58弄1.
被      告  Ｖ○○○
                      巷30號.
被      告  甲ｄ○
                      巷16號.
被      告  Ｄ○○○
                      32號
被      告  辛○○○
                      號
被      告  甲ｇ○
被      告  甲ｅ○
                      5弄1號.
被      告  丙Ｆ○○
                      149巷.
被      告  甲ｆ○
被      告  甲午○
                      號5樓
被      告  甲巳○
                      之1
被      告  甲宙○
                      巷33號.
被      告  甲Ｂ○
                      40巷7.
被      告  丙地○○
                      26弄4.
被      告  乙ｒ○
                      85號
被      告  乙ｇ○
                      5巷89.
被      告  乙Ｐ○
                      26弄4.
被      告  甲Ｔ○○
被      告  甲ｎ○
                      段85巷.
被      告  甲Ｉ○
被      告  甲ｐ○
被      告  甲ｏ○
被      告  甲卯○
被      告  ｚ  ○
                      之1
被      告  壬○○
                      號
被      告  ｚ○遊
                      1218.
被      告  ｘ○○○
被      告  甲ｗ○○
                      號
被      告  Ｆ○○○
                      號
被      告  賴甲癸鳳
被      告  乙寅○○
被      告  甲丙○
被      告  甲Ｖ○
被      告  Ｎ○○
                      之2
被      告  ｄ○○
                      之2
被      告  甲Ｗ○
被      告  甲辛○
                      之1
被      告  Ｊ○○
                      49巷1.
被      告  Ｈ○○
                      39號
被      告  Ｋ○○
被      告  Ｉ○○
被      告  Ｇ○○
被      告  甲ａ○
被      告  甲Ｚ○
                      18弄7.
被      告  ｗ○○○
被      告  甲Ｘ○
被      告  甲ｃ○
                      弄8號
被      告  甲ｍ○○
被      告  甲Ｍ○
被      告  甲Ｏ○
                      巷10號.
被      告  甲Ｋ○
被      告  甲Ｊ○
                      8巷21.
被      告  甲Ｌ○
被      告  甲ｙ○
                      237巷.
被      告  乙甲○
被      告  甲ｚ○
被      告  陳蔡振
被      告  乙ｃ○○
                      號之2
被      告  乙ｕ○
                      90號
被      告  乙Ｙ○
被      告  乙ａ○○○○○
                      339號.
被      告  乙Ｒ○
                      之1
被      告  乙Ｑ○
                      39號
被      告  乙Ｚ○
                      號之2
被      告  乙ｔ○○
被      告  乙ｏ○
被      告  乙Ｘ○
                      之46
被      告  乙ｙ○
被      告  乙ｐ○
被      告  乙午○○
被      告  乙ｌ○
被      告  乙ｍ○
被      告  乙Ｏ○
被      告  乙ｓ○○
被      告  ｇ○○○
                      26號3.
被      告  乙Ｕ○
被      告  丙宇○○
被      告  乙ｄ
被      告  乙ｅ○
                      號5樓
被      告  乙Ｗ○
被      告  乙ｚ○
被      告  乙ｆ○
被      告  ｑ○○○
被      告  乙ｑ○
                      之1
被      告  乙ｈ○
                      號之3
被      告  乙ｂ○
被      告  ｎ○○
被      告  ｍ○○
被      告  甲ｖ○○
被      告  乙丙○○
被      告  ｐ○○
                      5號2樓.
被      告  ｋ○○
被      告  ｌ○○
被      告  ｏ○○
被      告  乙ｋ○
被      告  乙ｉ○
                      號7樓之.
被      告  乙ｖ○
                      1弄22.
被      告  乙ｗ○
                      巷1弄1.
被      告  乙Ｖ○
被      告  乙ｊ○
                      之2
被      告  甲Ｐ
                      巷44號.
被      告  甲己○
被      告  甲未○
被      告  甲申○
被      告  甲Ｎ○
被      告  乙亥○
被      告  乙宙○
被      告  乙宇○
被      告  乙Ｍ○
                      號
被      告  乙ｎ○
被      告  乙Ｔ○
被      告  乙Ｓ○
被      告  戊○○
被      告  丁○○
被      告  庚○○
被      告  丑○○
被      告  子○○
被      告  丙Ｅ○○
被      告  午○○
被      告  ｙ○○○
被      告  宇○○
被      告  寅○○
被      告  亥○○
被      告  卯○○
被      告  己○
                      巷190.
被      告  乙○○
被      告  癸○○
被      告  丙○○
被      告  ｒ○○
被      告  丙卯○○
被      告  Ｂ○○
被      告  Ａ○○
                      之2
被      告  乙未○○
被      告  丙Ｋ○○
被      告  Ｍ○○
被      告  乙辰○○
被      告  Ｌ○○
被      告  乙丑○○
                      43號8.
被      告  ｓ○○
被      告  ｖ○○
被      告  ｕ○○
被      告  ｔ○○
被      告  Ｔ○○
被      告  乙申○○
被      告  ｊ○○
被      告  甲ｒ
被      告  Ｓ○○
被      告  Ｕ○○
被      告  Ｐ○○
被      告  丙玄○
被      告  乙庚○
                      號
被      告  乙子○
                      42弄3.
被      告  乙癸○
                      之433.
被      告  乙壬○
                      弄6號2.
被      告  丙天○
被      告  丙亥○
                      巷6號6.
被      告  丙戌○
                      巷43號.
被      告  丙丁○
被      告  鄭燕薇
                      1弄2號.
被      告  玄○○
被      告  丙宙○
被      告  丙庚○○○○○○
被      告  丙辰○○○○○
                      號9樓
被      告  丙申○
被      告  丙未
被      告  丙午
被      告  丙丙○
被      告  丙己○
被      告  丙辛○
                      97巷4.
被      告  丙壬○
被      告  丙Ｉ○
被      告  丙Ｇ○
                      巷5弄2.
被      告  丙Ｈ○
被      告  ｈ○○○
被      告  丙甲○
被      告  丙Ｂ○
被      告  乙卯○○○○○
                        3號
被      告  丙乙○
被      告  丙戊○○
被      告  丙酉○
被      告  丙寅○
                      87號2.
被      告  丙丑○
                      巷8弄1.
被      告  丙子○
                      27號
被      告  丙癸○
被      告  甲ｘ○
被      告  乙乙○
被      告  丙Ａ○○
被      告  甲辰○○
被      告  甲ｕ○○
被      告  Ｙ○○
                      21號4.
被      告  Ｚ○○
                      之9
被      告  Ｏ○○
                      80號
被      告  Ｑ○○
被      告  甲ｓ○
                      17弄2.
被      告  甲ｔ○
被      告  ｉ○○○
被      告  Ｃ○○○
                      號之6
被      告  ｃ○○
                      325巷.
被      告  Ｒ○○
                      35號
被      告  ａ○○
被      告  ｂ○○
被      告  甲Ｆ○
被      告  丙巳○
被      告  Ｅ○○
被      告  甲Ｇ○
                      5
被      告  甲癸
被      告  甲壬
被      告  乙巳○
                      號
被      告  Ｗ○○○
                      號
被      告  甲癸花
被      告  甲Ｑ○
                      號
被      告  甲Ｅ○
被      告  甲Ｒ○
                      號
被      告  丙Ｄ○
                      弄10號.
被      告  丙Ｃ○
被      告  黃○○○
                      號之1
被      告  乙Ｇ○
                      21
被      告  甲丁○
被      告  甲黃○
                      7號3樓.
被      告  乙Ｈ○○
被      告  甲戊○
被      告  甲子○
被      告  甲Ｓ○○
被      告  甲Ａ○
被      告  甲ｑ○
被      告  甲Ｄ○
被      告  甲Ｕ○
被      告  酉○○
                      83號
被      告  申○○
被      告  地○○
                      56號
被      告  戌○○
                      193巷.
被      告  乙ｘ○
被      告  未○○
                      巷7號3.
被      告  乙丁○
                      弄42號.
法定代理人  乙酉○
                      弄42號.
                      1
法定代理人  乙辛○
                      弄42號.
被      告  甲地○
被      告  甲宇○
                      39號
被      告  甲ｌ○
被      告  甲丑○○○○○
被      告  甲ｊ○即林許杏枝
被      告  甲Ｙ○
被      告  甲ｂ○
                        號
被      告  甲ａ○
訴訟代理人  丙Ｊ○
被      告  Ｘ○○
被      告  乙戊○
                      號
上列當事人間請求塗銷所有權登記事件，本院於民國97年11月12
日、12月19日言詞辯論終結，判決如下：
  主  文
被告乙巳○應將坐落嘉義縣民雄鄉○○○段三一七號、三三四號
土地權利範圍均為二十分之一，於民國五十八年二月十三日之分
割繼承登記塗銷；被告Ｅ○○應將坐落嘉義縣民雄鄉○○○段
三三九號土地權利範圍二十分之一，於同上日之分割繼承登記塗
銷。
被告乙ｌ○、乙ｍ○應將坐落嘉義縣民雄鄉○○○段三一七號、
三三四號、三三九號土地權利範圍均為八十分之一，於民國五十
八年八月二十三日之繼承登記塗銷。
被告甲Ｍ○、甲ａ○（民國二十三年九月六日生）、甲Ｚ○、甲
Ｘ○、甲ｃ○、甲Ｋ○、甲Ｊ○、甲Ｌ○應將坐落嘉義縣民雄鄉
○○○段三一七號土地權利範圍依序為四００分之一、一００分
之一、一００分之一、一００分之一、一００分之一、四００分
之一、四００分之一、四００分之一，於民國七十六年四月九日
之分割繼承登記塗銷。
被告乙ｅ○、乙Ｗ○應將坐落嘉義縣民雄鄉○○○段三一七號、
三三四號、三三九號土地權利範圍均為一六０分之一，於民國七
十二年十二月六日之繼承登記塗銷。
被告甲地○、甲宇○、甲ｌ○、許琇惠應將坐落嘉義縣民雄鄉○
○○段三一七號、三三四號、三三九號土地權利範圍均為一００
分之一，於民國八十三年四月十五日之分割繼承登記塗銷。
被告酉○○應將坐落嘉義縣民雄鄉○○○段三一七號、三三四號
、三三九號土地權利範圍均為二十分之一，於民國八十四年九月
二十日之分割繼承登記塗銷。
被告Ｘ○○應將坐落嘉義縣民雄鄉○○○段三一七號、三三四號
、三三九號土地權利範圍均為一００分之一，於民國八十七年十
一月五日之贈與登記塗銷。
被告乙戊○應將坐落嘉義縣民雄鄉○○○段三一七號土地權利範
圍八十分之一，於民國九十二年三月十日之贈與登記塗銷。
被告甲Ｙ○、甲ａ○（民國三十九年九月二十三日生）、甲ｂ○
應將坐落嘉義縣民雄鄉○○○段三一七號、三三四號、三三九號
土地權利範圍均為七十五分之一，於民國六十九年八月四日之繼
承登記塗銷。
被告甲Ｙ○、甲ａ○（民國39年9月23日生）、甲ｂ○應將其被
繼承人許郭金環就坐落嘉義縣民雄鄉○○○段三一七號、三三四
號、三三九號土地權利範圍均為一００分之一，於民國六十九年
八月四日之繼承登記塗銷。
附表二編號264至270所示之被告應將坐落嘉義縣民雄鄉○○○段
三一七號、三三四號、三三九號土地權利範圍各二十分之一，於
昭和十四年三月二十日名義人變更登記為其被繼承人何燧松之登
記予以塗銷。
附表二編號1至3所示之被告應將坐落嘉義縣民雄鄉○○○段三一
七號、三三四號、三三九號土地權利範圍各二十分之一，於昭和
十四年三月二十日名義人變更登記為其被繼承人何戍之登記予以
塗銷。
附表二編號4至15所示之被告應將坐落嘉義縣民雄鄉○○○段三
一七號、三三四號、三三九號土地權利範圍各二十分之一，於昭
和十四年三月二十日名義人變更登記為其被繼承人許憨泉之登記
予以塗銷。
附表二編號16至24所示之被告應將坐落嘉義縣民雄鄉○○○段三
一七號、三三四號、三三九號土地權利範圍各二十分之一，於昭
和十四年三月二十日名義人變更登記為其被繼承人許添喜之登記
予以塗銷。
附表二編號25至56所示之被告應將坐落嘉義縣民雄鄉○○○段三
一七號、三三四號、三三九號土地權利範圍各二十分之一，於昭
和十四年三月二十日名義人變更登記為其被繼承人許安之登記予
以塗銷。
附表二編號238至263所示之被告應將坐落嘉義縣民雄鄉○○○段
三一七號、三三四號、三三九號土地權利範圍各二十分之一，於
昭和十四年三月二十日名義人變更登記為其被繼承人許鄰之登記
予以塗銷。
附表二編號57至59所示之被告應將坐落嘉義縣民雄鄉○○○段三
一七號、三三四號、三三九號土地權利範圍各二十分之一，於昭
和十四年三月二十日名義人變更登記為其被繼承人許德樹之登記
予以塗銷。
附表二編號60至64所示之被告應將坐落嘉義縣民雄鄉○○○段三
一七號、三三四號、三三九號土地權利範圍各二十分之一，於昭
和十四年三月二十日名義人變更登記為其被繼承人許獅之登記予
以塗銷。
附表二編號271至275所示之被告應將坐落嘉義縣民雄鄉○○○段
三一七號、三三四號、三三九號土地權利範圍各二十分之一，於
昭和十四年三月二十日名義人變更登記為其被繼承人許全謨之登
記予以塗銷。
附表二編號276至278所示之被告應將坐落嘉義縣民雄鄉○○○段
三一七號、三三四號、三三九號土地權利範圍各二十分之一，於
昭和十四年三月二十日名義人變更登記為其被繼承人許朝養之登
記予以塗銷。
附表二編號65至78所示之被告應將坐落嘉義縣民雄鄉○○○段三
一七號、三三四號、三三九號土地權利範圍各二十分之一，於昭
和十四年三月二十日名義人變更登記為其被繼承人許貺之登記予
以塗銷。
附表二編號79至92所示之被告應將坐落嘉義縣民雄鄉○○○段三
一七號、三三四號、三三九號土地權利範圍各二十分之一，於昭
和十四年三月二十日名義人變更登記為其被繼承人許金山之登記
予以塗銷。
附表二編號93至105所示之被告應將坐落嘉義縣民雄鄉○○○段
三一七號、三三四號、三三九號土地權利範圍各二十分之一，於
昭和十四年三月二十日名義人變更登記為其被繼承人蔡仁賀之登
記予以塗銷。
附表二編號106至116所示之被告應將坐落嘉義縣民雄鄉○○○段
三一七號、三三四號、三三九號土地權利範圍各二十分之一，於
昭和十四年三月二十日名義人變更登記為其被繼承人蔡中之登記
予以塗銷。
附表二編號117至148所示之被告、編號79至92所示之被告應將坐
落嘉義縣民雄鄉○○○段三一七號、三三四號、三三九號土地權
利範圍各二十分之一，於昭和十四年三月二十日名義人變更登記
為其被繼承人蔡橫之登記予以塗銷，回復登記為原告所有。
附表二編號149至164所示之被告應將坐落嘉義縣民雄鄉○○○段
三一七號、三三四號、三三九號土地權利範圍各二十分之一，於
昭和十四年三月二十日名義人變更登記為其被繼承人王萬之登記
予以塗銷。
附表二編號165至186所示之被告應將坐落嘉義縣民雄鄉○○○段
三一七號、三三四號、三三九號土地權利範圍各二十分之一，於
昭和十四年三月二十日名義人變更登記為其被繼承人馬朝養之登
記予以塗銷。
附表二編號187至209所示之被告應將坐落嘉義縣民雄鄉○○○段
三一七號、三三四號、三三九號土地權利範圍各二十分之一，於
昭和十四年三月二十日名義人變更登記為其被繼承人鄭本之登記
予以塗銷。
附表二編號210至222所示之被告應將坐落嘉義縣民雄鄉○○○段
三一七號、三三四號、三三九號土地權利範圍各二十分之一，於
昭和十四年三月二十日名義人變更登記為其被繼承人鄭金之登記
予以塗銷。
附表二編號223至237所示之被告應將坐落嘉義縣民雄鄉○○○段
三一七號、三三四號、三三九號土地權利範圍各二十分之一，於
昭和十四年三月二十日名義人變更登記為其被繼承人林大鼻之登
記予以塗銷。
訴訟費用由被告負擔。
  事實及理由
壹、程序方面
一按訴狀送達後，原告不得將原訴變更或追加他訴。但請求之基
  礎事實同一者、訴訟標的對於數人必須合一確定時，追加其原
  非當事人之人為當事人者，不在此限。民事訴訟法第255條第1
  項第2款、第5款定有明文。經查，原告起訴時，以坐落嘉義縣
  民雄鄉○○○段317號、334號及339號土地為原告有，於日據
  時期強制登記為原告前身即神明會三界公之信徒何燧松、何戍
  、何憨泉、許添喜、許安、許鄰、許德樹、許獅、許全謨、許
  朝養、許貺、許金山、蔡仁賀、蔡中、蔡橫、王萬、馬朝養、
  鄭本、鄭金、林大鼻等人所有，以附表一之人為被告，嗣起訴
  狀繕本送達後，或因漏列登記之共有人、原登記共有人之繼承
  人、登記共有人之繼承人等為被告，最終於民國97年9月2日追
  加後，被告為如附表二所示（見本院卷6第224頁至第234頁）
  ，其中：(一)上開土地登記共有人何戍於33年7月30日死亡，何
  高川為其繼承人（卷本院卷1第67、68頁），何高川於91年4月
  13日死亡，乙己○、何昭蓉、辰○○及巳○○為其繼承人（見
  本院卷1第69至75頁），何昭蓉拋棄對何高川之繼承權，經本
  院以91年度繼字第274號事件准予備查，是繼承何戍部分之人
  為乙己○、辰○○、巳○○。(二)上開土地登記共有人許泉於
  54年6月30日死亡，許謝錦佳、甲天○、許瑞壬、許癸森、甲
  寅○、甲酉○、甲ｉ○、天○○○、甲ｈ○為其繼承人（本院
  卷1第77至79、81頁），許謝錦佳於55年4月11日死亡（見本院
  卷1第87頁）、許瑞壬於60年5月19日死亡（見本院卷1第95頁
  ），由甲亥○繼承（本院卷1第98頁），許癸森於90年6月9日
  死亡（見本院卷1第103頁），甲庚○○、甲ｋ○、甲戌○、甲
  Ｈ○、甲Ｃ○為其繼承人（本院卷1第99頁、第100頁），是繼
  承許泉部分之人為甲天○、甲寅○、甲酉○、甲ｉ○、天○
  ○○、甲ｈ○、甲亥○、甲庚○○、甲ｋ○、甲戌○、甲Ｈ○
  、甲Ｃ○。(三)上開土地登記共有人許添喜於34年12月27日死亡
  （見本院卷1第111頁），許蕭蔥、劉許葉、許上田、甲甲○、
  乙戌○為其繼承人（見本院卷1第111至113頁），許蕭蔥於60
  年4月10日死亡（見本院卷1第115頁）、許上田於82年2月17
  日死亡（見本院卷1第117頁）、劉許葉於93年10月4日死亡（
  見本院卷1第127頁），乙Ｃ○、丙黃○○、乙Ｂ○、乙玄○、
  乙Ｄ○、乙黃○、乙Ｅ○為劉許葉之繼承人（見本院卷1第122
  至124頁）。是繼承許添喜部分之人為甲甲○、乙戌○、乙Ｃ
  ○、丙黃○○、乙Ｂ○、乙玄○、乙Ｄ○、乙黃○、乙Ｅ○。
  (四)上開土地登記共有人許安於49年10月20日死亡（見本院卷1
  第146頁），許何蔥、劉許珠、何許隊、許景輝、許景盛、許
  景益為其繼承人（見本院卷1第140至143頁），許何蔥於56年
  11月13日死亡、劉許珠於82年4月24日死亡（見本院卷1第155
  頁），劉檨、乙Ｎ○、劉繼胤、ｆ○○○、劉貞敏、乙Ｆ○、
  ｅ○○○、乙Ｌ○、乙Ｉ○為其繼承人（見本院卷1第149至15
  0頁），劉檨於85年1月10日死亡、劉繼胤於75年6月22日死亡
  （見本院卷1第153頁），由其繼承人乙Ｋ○、乙Ｊ○、乙天○
  、乙地○代位繼承（見本院卷1第149-2、153頁），劉貞敏於
  76年10月27日死亡，由甲玄○、許子坪代位繼承（見本院卷1
  第166、167頁），何許隊於92年7月25日死亡（見本院卷1第
  176頁），宙○○為其繼承人（見本院卷1第172頁），許景輝
  於82年1月25日死亡（見本院卷1第189頁），Ｖ○○○、甲ｄ
  ○、Ｄ○○○、辛○○○、甲ｇ○、甲ｅ○、丙Ｆ○○、甲ｆ
  ○為其繼承人（見本院卷1第180、18 1頁），許景盛於93年4
  月19日死亡（見本院卷第203頁），許武南、蔡許萹、甲巳○
  、甲宙○、甲Ｂ○為其繼承人（見本院卷第198、199頁），蔡
  許萹於78年7月25日死亡（見本院卷1第209頁），由丙地○○
  、乙ｒ○、乙ｇ○、乙Ｐ○代位繼承（見本院卷1第209頁、第
  210頁），許景益於86年5月11日死亡（見本院卷1第221頁），
  甲Ｔ○○、吳甲癸環、甲ｎ○、陳甲癸蓮、甲Ｉ○、甲癸玲為
  其繼承人（見本院卷1第216、217頁），吳甲癸環、陳甲癸蓮
  、甲癸玲拋棄繼承權，經本院以86年繼字第411號事件准予備
  查。是繼承許安部分之人為乙Ｎ○、ｆ○○○、乙Ｆ○、ｅ○
  ○○、乙Ｌ○、乙Ｉ○、乙Ｋ○、乙Ｊ○、乙天○、乙地○、
  甲玄○、甲乙○、宙○○、Ｖ○○○、甲ｄ○、Ｄ○○○、辛
  ○○○、甲ｇ○、甲ｅ○、丙Ｆ○○、甲ｆ○、甲午○、甲巳
  ○、甲宙○、甲Ｂ○、丙地○○、乙ｒ○、乙ｇ○、乙Ｐ○、
  甲Ｔ○○、甲ｎ○、甲Ｉ○。(五)上開土地登記共有人許德樹於
  28年1月30日死亡（見本院卷1第228頁），許徐香、許信、許
  清子、甲ｐ○、甲ｏ○、許氏滿、甲卯○為其繼承人，惟依日
  據時期繼承習慣，女子無繼承，故以甲ｐ○、甲ｏ○、甲卯○
  為繼承人（本院卷1第228至232頁）。(六)上開土地登記共有人
  許獅於56年10月11日死亡（見本院卷1第251頁），許鄭玉環、
  ｚ○、ｚ○秋、壬○○、ｚ○遊為其繼承人（本院卷1第239頁
  至245頁），許鄭玉環於84年4月27日死亡（見本院卷1第254
  頁）、ｚ○秋於35年10月29日死亡（見本院卷1第245頁），由
  ｘ○○○、甲ｗ○○代位繼承（見本院卷1第246頁），是繼承
  許獅部分之人為ｚ○、壬○○、ｚ○遊、ｘ○○○、甲ｗ○○
  。(七)上開土地登記共有人許貺於41年3月8日死亡（見本院卷1
  第271頁），陳、Ｆ○○○、許後、賴甲癸鳳、乙寅○○、
  甲丙○、甲Ｖ○為其繼承人（見本院卷1第265至269頁），陳
    於92年9月8日死亡、許後於74年2月12日死亡（見本院卷1第
  282頁），林莊詮、甲Ｗ○、甲辛○為其繼承人（見本院卷1第
  282、283頁），林莊詮於91年1月28日死亡（見本院卷1第292
  頁），汪林金真、林義坤、ｄ○○為其繼承人（見本院卷1第
  282、283頁），汪林金真於69年8月26日死亡（見本院卷1第
  310頁），Ｊ○○、Ｈ○○、Ｋ○○、Ｉ○○、Ｇ○○代位繼
  承（見本院卷1第310、311頁）；林義坤於94年9月19日死亡（
  見本院卷1第299頁），周伯鴻、林青蓉、林素如、林香妙、林
  映杏、Ｎ○○、周冠伶為其繼承人（見本院卷1第297、298 頁
  ），周伯鴻、林青蓉、林素如、林香妙、林映杏、周冠伶拋棄
  對林義坤之繼承權，經本院以94年度繼字第917號事件准予備
  查。是繼承許貺部分之人為Ｆ○○○、賴甲癸鳳、乙寅○○、
  甲丙○、甲Ｖ○、ｄ○○、甲Ｗ○、甲辛○、Ｊ○○、Ｈ○○
  、Ｋ○○、Ｉ○○、Ｇ○○、Ｎ○○。(八)上開土地登記共有人
  許金山於75年7月30日死亡（見本院卷1第328頁），許蔡儉、
  許新修、陳許寶扇、甲ａ○、甲Ｚ○、ｗ○○○、甲Ｘ○、甲
  ｃ○為其繼承人（本院卷1第319至32 1頁），許蔡儉於78年4
  月15日死亡（見本院卷1第330頁），許新修於78年9月1日死亡
  （見本院卷1第336頁），甲ｍ○○、甲Ｍ○、甲Ｏ○、甲Ｋ○
  、甲Ｊ○、甲Ｌ○為其繼承人（見本院卷1第336、337頁），
  陳許寶扇於91年3月3日死亡（見本院卷1第352頁），陳錫山、
  甲ｙ○、陳純典、乙甲○、甲ｚ○為其繼承人（見本院卷1第
  346、347頁），陳錫山、陳純典拋棄其對陳許寶扇之繼承權，
  經本院以91年度繼字第212號事件准予備查。是繼承許金山部
  分之人為甲ａ○、甲Ｚ○、ｗ○○○、甲Ｘ○、甲ｃ○、甲ｍ
  ○○、甲Ｍ○、甲Ｏ○、甲Ｋ○、甲Ｊ○、甲Ｌ○、甲ｙ○、
  乙甲○、甲ｚ○。(九)上開土地登記共有人蔡仁賀於60年5 月17
  日死亡（見本院卷1第362頁），賴蔡振、蔡土竹、蔡原恩為
  其繼承人（見本院卷1第360、361頁），蔡土竹於69年10 月27
  日死亡（見本院卷1第366頁），乙ｃ○○、蔡鴛治、乙Ｙ○、
  蔡宜華、乙Ｒ○、乙Ｑ○、乙Ｚ○為其繼承人（見本院卷1第
  366、367頁），蔡原恩於69年1月29日死亡（見本院卷1第377
  頁），乙ｔ○○、乙ｏ○、乙Ｘ○、乙ｙ○、乙ｐ○為其繼承
  人（見本院卷1第377、378頁）。是繼承蔡仁賀部分之人為賴
  蔡振、乙ｃ○○、蔡鴛治、乙Ｙ○、蔡宜華、乙Ｒ○、乙Ｑ
  ○、乙Ｚ○、乙ｔ○○、乙ｏ○、乙Ｘ○、乙ｙ○、乙ｐ○。
  (十)上開土地登記共有人蔡橫於40年12月24日死亡（見本院卷1
  第395頁），蔡水、許蔡儉、許蔡有、乙ｚ○、蔡頂朋為其
  繼承人（見本院卷1第389至391頁），蔡水於33年4月20日死
  亡（見本院卷1第398頁），蔡謝愛、蔡火性、蔡瓦、蔡火順代
  位繼承（見本院卷1第390至391、398至399頁），蔡謝愛於52
  年4 月24日死亡（見本院卷1第404頁），蔡火性於85年12月25
  日死亡（見本院卷1第409頁），乙ｆ○、ｑ○○○、乙ｑ○、
  乙ｈ○、乙ｂ○為其繼承人（見本院卷1第399至400、403至
  405頁），蔡瓦於82年12月25日死亡（見本院卷1第422頁），
  邱發、ｍ○○、甲ｖ○○、乙丙○○、ｐ○○、ｋ○○、ｌ
  ○○、ｏ○○為其繼承人（本院卷1第418、419頁），蔡火順
  於92年3月8日死亡，乙ｋ○、乙ｉ○、乙ｖ○、乙ｗ○、乙Ｖ
  ○、乙ｊ○為其繼承人（見本院卷1第430至435頁）。許蔡儉
  於78年4月15日死亡（見本院卷1第330頁），許新修、陳許寶
  扇、甲ａ○、甲Ｚ○、ｗ○○○、甲Ｘ○、甲ｃ○為其繼承人
  （見本院卷1第336、337頁），許新修於75年9月1日死亡（見
  本院卷1第336頁），由甲Ｍ○、甲Ｏ○、甲Ｋ○、甲Ｊ○、甲
  Ｌ○代位繼承（見本院卷1第336、337頁），陳許寶扇於91年3
  月3日死亡（見本院卷1第352頁），陳錫山、甲ｙ○、陳純典
  、乙甲○、甲ｚ○為其繼承人（見本院卷1第346、347頁），
  陳錫山、陳純典拋棄其對陳許寶扇之繼承權，經本院以91年度
  繼字第212號事件准予備查。許蔡有於74年3月3日死亡（見本
  院卷1第443頁），劉許棗、甲Ｐ、甲己○、甲未○、甲申○、
  甲Ｎ○為其繼承人（見本院卷1第436、437頁），劉許棗於70
  年7月6日死亡（見本院卷1第451頁），由劉炯銅、乙宙○、乙
  宇○、乙Ｍ○代位繼承（見本院卷1第451、452頁）。蔡頂朋
  於41年1月22日死亡（見本院卷1第460頁），乙ｎ○、乙Ｔ○
  、乙Ｓ○為其繼承人（見本院卷1第460頁）。是繼承蔡橫部分
  之人為乙ｚ○、乙ｆ○、ｑ○○○、乙ｑ○、乙ｈ○、乙ｂ○
  、邱發、ｍ○○、甲ｖ○○、乙丙○○、ｐ○○、ｋ○○、
  ｌ○○、乙ｋ○、ｏ○○、乙ｋ○、乙ｉ○、乙ｖ○、乙ｗ○
  、乙Ｖ○、乙ｊ○、甲ａ○、甲Ｚ○、ｗ○○○、甲Ｘ○、甲
  ｃ○、甲Ｍ○、甲Ｏ○、甲Ｋ○、甲Ｊ○、甲Ｌ○、甲ｙ○、
  乙甲○、甲ｚ○、甲Ｐ、甲己○、甲未○、甲申○、甲Ｎ○、
  劉炯銅、乙宙○、乙宇○、乙Ｍ○、乙ｎ○、乙Ｔ○、乙Ｓ○
  。
  (十一)上開土地登記共有人王萬於44年5月15日死亡，王蕭店、王
  爐、王振興、戊○○、丁○○、何王悅治為其繼承人（見本院
  卷1第468 至469、473至475頁），王蕭店於53年4月25日死亡
  ，王爐於92 年10月3日死亡（見本院卷1第482頁），庚○○、
  己○為其繼承人（見本院卷1第478、479頁），王振興則於83
  年4月13日死亡，王黃稻、乙○○、癸○○、王秀花、王嬌蘭
  、王志忠為其繼承人（見本院卷1第489、490頁），王志忠於
  82年10月7日死亡，由王秋蕙、王秋萍、王妍晞、丙○○代位
  繼承（見本院卷1第497、498頁），王黃稻、王秀花、王嬌蘭
  、王秋蕙、王秋萍、王妍晞（原名王心怡）拋棄其對王振興之
  繼承權，經本院以83年度繼字第328號事件准予備查。何王悅
  治於94年1月31 日死亡（見本院卷2第184頁），丑○○、子○
  ○、丙Ｅ○○、午○○、張何灑尾、宇○○、何永聖、亥○○
  、卯○○為其繼承人（見本院卷4第85至88頁）。是繼承王萬
  部分之人為戊○○、丁○○、庚○○、己○、乙○○、癸○○
  、丙○○。(十二)上開土地登記共有人馬朝養於43年1月23日死亡
  （見本院卷1第510頁），馬何掽頭、馬德傳、宋馬雄、林平安
  （原名馬平安
  ）、馬平靜為其繼承人（見本院卷1第506、507 頁），馬德傳
  於23年3月13日死亡（見本院卷1第507頁），由ｒ○○、丙卯
  ○○、馬三元代位繼承（見本院卷1第508頁），馬三元於88年
  6月5日死亡（見本院卷1第535頁），馬劉月、乙丑○○、ｓ○
  ○、ｖ○○、ｕ○○、ｔ○○為其繼承人（見本院卷1第530至
  532頁），馬劉月於93年5月16日死亡（見本院卷1第537頁）。
  林馬平靜於35年12月12日死亡（見本院卷1第568頁），由丙玄
  ○代位繼承（見本院卷1第568頁）。馬何掽頭於50年4月24日
  死亡（見本院卷1第513頁），宋馬雄於75年5 月12日死亡（見
  本院卷1第519頁），Ｂ○○、Ａ○○、乙未○○、丙Ｋ○○、
  Ｍ○○、乙辰○○、Ｌ○○為其繼承人（見本院卷1第517至
  519頁）。林平安（原名馬平安）於82年1月17日死亡（見本院
  卷1第557頁），林朝取、Ｔ○○、乙申○○、林專益、Ｓ○○
  、Ｕ○○、Ｐ○○為其繼承人（見本院卷1第543 、545至550
  頁），林朝取於93年8月20日死亡，林專益於95年1 月26日死
  亡（見本院卷1第560頁），甲ｒ、ｊ○○、林明德為其繼承人
  （見本院卷1第560、562頁、卷2第287至290頁），林明德拋棄
  對林專益之繼承權，經本院以95年度繼字第323號准予備查。
  是繼承馬朝養部分之人為ｒ○○、丙卯○○、乙丑○○、ｓ○
  ○、ｖ○○、ｕ○○、ｔ○○、丙玄○、Ｂ○○、Ａ○○、乙
  未○○、丙Ｋ○○、Ｍ○○、乙辰○○、Ｌ○○、Ｔ○○乙申
  ○○、Ｓ○○、Ｕ○○、Ｐ○○、甲ｒ、ｊ○○。(十三)上開土地
  登記共有人鄭本於61年2月9日死亡（見本院卷1第578 頁），
  鄭德居、鄭德榮、鄭德興、陳鄭淑女、丙天○為其繼承人（見
  本院卷1第575、576頁），鄭德榮於33年10月13日死亡，由丙
  未、丙午代位繼承，鄭德居於64年5月15日死亡（見本院卷1第
  596頁），鄭涂鴛鴦、鄭正勝、丙亥○、丙戌○、丙丁○、鄭
  燕薇為其繼承人（見本院卷1第592、593頁），嗣鄭涂鴛鴦於
  90年10月27日死亡（見本院卷1第601頁），鄭正勝於77 年3月
  6日死亡（見本院卷1第607頁），何婍英（原名鄭何貴枝）、
  鄭麗芳、丙宙○、鄭圭伶（原名鄭佳宜）、鄭涵溱（原名鄭嘉
  淇、鄭史玫）、丙申○（原名鄭世宗）為其繼承人（見本院卷
  1第607、608頁），鄭麗芳、丙宙○、鄭圭伶、鄭涵溱、丙申
  ○並代位繼承鄭涂鴛鴦之繼承權，鄭麗芳拋棄其對鄭正勝之繼
  承權，經本院以77年度繼字第303號事件准予備查。鄭德興於
  71年3月19日死亡（見本院卷1第619頁），丙丙○、鄭秀錦、
  丙己○、丙辛○、丙壬○為其繼承人（見本院卷1第619、620
  頁），鄭秀錦於91年12月29日死亡（見本院卷1第628頁），丙
  Ｉ○、丙Ｇ○、丙Ｈ○為其繼承人（本院卷1第626頁）。陳鄭
  淑女於95年12月30日死亡（見本院卷1第585頁），乙庚○、乙
  子○、乙癸○、乙壬○為其繼承人（見本院卷1第582、583 頁
  ）。是繼承鄭本部分之人為丙天○、丙亥○、丙戌○、丙丁○
  、鄭燕薇、何婍英、丙宙○、鄭圭伶、鄭涵溱、丙申○、丙未
  、丙午、丙丙○、丙己○、丙辛○、丙壬○、丙Ｉ○、丙Ｇ○
  、丙Ｈ○、乙庚○、乙子○、乙癸○、乙壬○。(十四)上開土地登
  記共有人鄭金於76年11月13日死亡（見本院卷1第636頁），ｈ
  ○○○、鄭來權、丙甲○、賴鎮涼、陳鄭、陳鄭春、丙乙○
  為其繼承人（見本院卷1第636、637頁），陳鄭春於60年7月19
  日死亡（見本院卷1第654頁），由甲ｘ○、乙乙○代位繼承（
  見本院卷1第655頁），鄭來權於92年5月4日死亡（見本院卷1
  第647頁），丙戊○○、丙酉○、丙寅○、丙丑○、丙子○、
  丙癸○為其繼承人（見本院卷1第647至653頁）。是繼承鄭金
  部分之人為ｈ○○○、丙甲○、賴鎮涼、陳鄭、丙乙○、甲
  ｘ○、陳秀真、丙戊○○、丙酉○、丙寅○、丙丑○、丙子○
  、丙癸○。(十五)上開土地登記共有人林大鼻於47年7月3日死亡（
  見本院卷1第667頁），林囝、林新春、丙Ａ○○、林新年、甲
  辰○○、甲ｕ○○為其繼承人（見本院卷1第662至664頁），
  林囝於58年11月26日死亡（見本院卷1第686頁），林新春於55
  年5月11日死亡（見本院卷1第672頁），Ｙ○○、林秀英、Ｚ
  ○○、Ｏ○○、Ｑ○○為其繼承人（見本院卷1第672、673頁
  ），林秀英於79年11月28日死亡（見本院卷1第680頁），甲ｓ
  ○、甲ｔ○為其繼承人（見本院卷1第680頁），林新年於49年
  4 月10日死亡（見本院卷1第684頁），ｉ○○○、Ｃ○○○、
  ｃ○○、Ｒ○○、ａ○○、ｂ○○為其繼承人（見本院卷1第
  684 、685頁）。是繼承林大鼻部分之人為丙Ａ○○、甲辰○
  ○、甲ｕ○○、Ｙ○○、Ｚ○○、Ｏ○○、Ｑ○○、郭君潔、
  甲ｔ○、ｉ○○○、Ｃ○○○、ｃ○○、Ｒ○○、ａ○○、ｂ
  ○○。(十六)上開土地登記共有人許郭金環於89年5月23日死亡（
  見本院卷1第700頁），甲Ｙ○、甲ｂ○、甲ａ○為其繼承人（
  見本院卷1第697至700、703至704頁）。(十七)上開土地原登記共
  有人何燧松於82年5月21日死亡（見本院卷5第68頁），其繼承
  人為何簡雪娥、何春惠、申○○、地○○、戌○○、酉○○、
  何復辰（見本院卷5第66、70至73頁），何簡雪娥於90年1月13
  日死亡（見本院卷6第175頁），何復辰於92年6月24日死亡（
  見本院卷6第175頁），乙ｘ○、未○○為其繼承人（見本院卷
  6第
  175、178頁），何春惠於97年1月10日死亡（見本院卷6第176
  頁），前順位繼承人陳錫恭、乙辛○（見本院卷6第173頁）拋
  棄繼承，經臺灣臺中地院以97年度繼字第339號准予備查，乙
  丁○為其繼承人。是繼承何燧松部分之人為申○○、地○○、
  戌○○、酉○○、乙ｘ○、未○○、乙丁○。(十八)上開土地原登
  記共有人許全謨於82年12月1日死亡（見本院卷5第164頁），
  許張鴛鴦、甲ｊ○（原名許杏枝）、甲宇○、甲ｌ○、許琇惠
  （原名許杏蕉）、甲地○為其繼承人（見本院卷5第164 至167
  頁），許張鴛鴦拋棄其對許全謨之繼承權，經本院以83 年度
  繼字第42號事件准予備查，是繼承許全謨部分之人為甲ｊ○、
  甲宇○、甲ｌ○、許琇惠、甲地○。(十九)上開土地原登記共有人
  許鄰於52年4月3日死亡（見本院卷5第193頁），許瑞全、許瑞
  乾、許瑞駒為其繼承人（本院卷5第188至190頁），許瑞全於
  39年4月27日死亡（見本院卷5第194頁），由甲Ｆ○、丙巳○
  、Ｅ○○、甲Ｇ○代位繼承（本院卷5第191至198頁），許瑞
  駒於48年9月15日死亡（見本院卷5第20 4頁），由甲癸、甲壬
  、Ｗ○○○、甲癸花、甲Ｑ○、甲Ｅ○、甲Ｒ○代位繼承（見
  本院卷5第191-1、192、199至203頁），許瑞乾於89年12 月21
  日死亡（見本院卷5第211頁），謝許鴛鴦、乙Ｇ○、甲丁○、
  許文源、許文通、劉許佩薰、甲戊○、甲子○為其繼承人（見
  本院卷5第191至19 2、198至202頁），謝許鴛鴦於86年9 月9
  日死亡（本院卷5第21 2頁），由丙Ｄ○、丙Ｃ○、黃○○○
  代位繼承（本院卷5第21 2至214頁），許文源於56年3月15 日
  死亡（見本院卷5第209頁），由甲黃○代位繼承（見本院卷5
  第217頁），許文通於95年2月13日死亡（見本院卷5第218頁）
  ，甲Ｓ○○、甲Ａ○、甲ｑ○、甲Ｄ○、甲Ｕ○為其繼承人（
  見本院卷5第218至221頁）。是繼承許鄰部分之人為甲Ｆ○、
  丙巳○、Ｅ○○、甲Ｇ○、甲癸、甲壬、乙巳○、Ｗ○○○、
  甲癸花、甲Ｑ○、甲Ｅ○、甲Ｒ○、乙Ｇ○、甲丁○、劉許佩
  薰、甲戊○、甲子○、丙Ｄ○、丙Ｃ○、黃○○○、甲黃○、
  甲Ｓ○○、甲Ａ○、甲ｑ○、甲Ｄ○、甲Ｕ○。(二十)上開土地原
  登記共有人蔡中於58年4月6日死亡（見本院卷5第236頁），蔡
  蕭物、蔡文桂、乙午○○、乙ｌ○、乙ｍ○、乙Ｏ○為其繼承
  人（見本院卷5第236、237頁），蔡蕭物於86年10月5日死亡（
  見本院卷5第244頁），蔡文桂於72年5月8日死亡（見本院卷5
  第241頁），乙ｓ○○、ｇ○○○、乙Ｕ○、丙宇○○、乙ｄ
  、乙ｅ○、乙Ｗ○為其繼承人（見本院卷5第241、242頁），
  ｇ○○○、乙Ｕ○、丙宇○○、乙ｄ、乙ｅ○、乙Ｗ○並代位
  繼承蔡文桂對蔡蕭物之繼承權。是繼承蔡中部分之人為乙午○
  ○、乙ｌ○、乙ｍ○、乙Ｏ○、乙ｓ○○、ｇ○○○、乙Ｕ○
  、丙宇○○、乙ｄ、乙ｅ○、乙Ｗ○。乙巳○、乙ｌ○、乙
  ｍ○、乙ｅ○、乙Ｗ○、甲地○、甲宇○、甲ｌ○、許琇惠（
  原名許杏蕉）、酉○○、Ｘ○○、乙戊○、Ｅ○○亦為上開土
  地登記共有人，經原告於96年6月7日、13日追加為被告（見本
  院卷2第24頁、第27頁）。以上事實，並經本院調取上開繼承
  事件卷宗核閱無訛，是原告最終於97年9月2日追加後被告為如
  附表二，核與前揭規定相符，應予准許。
二被告甲ｈ○、甲卯○、甲ｚ○、Ａ○○、乙未○○、楊宋玉珠
  、乙辰○○、Ｃ○○○、ｃ○○、ａ○○、甲ｂ○、乙戊○、
  乙Ｕ○、寅○○、何悅芳經合法通知，未於最後言詞辯論期日
  到場；其餘被告除乙Ｌ○、乙Ｉ○、乙Ｋ○、乙天○、乙地○
  、Ｎ○○、甲ｕ○○、甲宇○、甲ａ○以外，經合法通知，未
  於言詞辯論期日到場，經核均無民事訴訟法第386條所列各款
  情形，爰依原告之聲請，由其一造辯論而為判決。
貳、實體方面
一原告主張：原告於日據時期名稱為神明會三界公，於日據時期
  昭和14年（即民國28年）前原告所有之土地，係以神明會三界
  公之名義登記，其後於昭和14年3月20日，因大正11年勒令第4
  07號第16條「神明會之財產，係團體員所共有」，而將原告所
  有之坐落打貓南堡東勢湖庄334番、317番、339番，即現行之
  坐落嘉義縣民雄鄉東勢湖317號、334號及339號土地（下分別
  稱317號、334號、339號土地），強制登記為原告之信徒何燧
  松、何戍、許憨泉、許添喜、許安、許鄰、許德樹、許獅、許
  全謨、許朝養、許貺、許金山、蔡仁賀、蔡中、蔡橫、王萬、
  馬朝養、鄭本、鄭金、林大鼻所有，惟上開名義人變更登記顯
  係不實並有侵害原告之所有權，原告自得本於所有權之地位，
  請求何燧松等人將3筆土地之登記簿上於昭和14年3月20日之名
  義人變更登記塗銷，回復登記為原告所有。本件3筆土地原係
  登記原告所有，且自始即原告在使用，依照清理條例第34條之
  精神，被告應該3筆土地登記與原告。爰依民法第767條、更名
  登記請求權，提起本訴。聲明：
  (一)被告乙巳○應將317號、334號土地權利範圍均為20分之1，
    於58年2月13日之分割繼承登記塗銷；被告Ｅ○○應將339號
    土地權利範圍20分之1，於同上日之分割繼承登記塗銷。
  (二)被告乙ｌ○、乙ｍ○應將317號、334號、339號土地權利範
    圍均為80分之1，於58年8月23日之繼承登記塗銷。
  (三)被告甲Ｍ○、甲ａ○（23年9月6日生）、甲Ｚ○、甲Ｘ○、
    甲ｃ○、甲Ｋ○、甲Ｊ○、甲Ｌ○應將317號土地權利範圍
    依序為400分之1、100分之1、100分之1、100分之1、100分
    之1、400分之1、400分之1、400分之1，於76年4月9日之分
    割繼承登記塗銷。
  (四)被告乙ｅ○、乙Ｗ○應將317號、334號、339號土地權利範
    圍均為160分之1，於72年12月6日之繼承登記塗銷。
  (五)被告甲地○、甲宇○、甲ｌ○、許琇惠應將317號、334號、
    339號土地權利範圍均為100分之1，於83年4月15日之分割繼
    承登記塗銷。
  (六)被告酉○○應將317號、334號、339號土地權利範圍均為20
    分之1於84年9月20日之分割繼承登記塗銷。
  (七)被告Ｘ○○應將317號、334號、339號土地權利範圍均為100
    分之1，於87年11月5日之贈與登記塗銷。
  (八)被告乙戊○應將317號土地權利範圍80分之1，於92年3月10
    日之贈與登記塗銷。
  (九)被告甲Ｙ○、甲ａ○（39年9月23日生）、甲ｂ○應將317號
    、334號、339號土地權利範圍均為75分之1，於69年8月4日
    之繼承登記塗銷。
  (十)被告甲Ｙ○、甲ａ○（39年9月23日生）、甲ｂ○應將其被
    繼承人許郭金環就317號、334號、339號土地權利範圍均為
    100 分之1，於69年8月4日之繼承登記塗銷。
  (十一)附表二編號264至270所示之被告應將317號、334號、339號
    土地，權利範圍各20分之1，於昭和14年3月20日名義人變更
    登記為其被繼承人何燧松之登記予以塗銷，回復登記為原告
    所有。
  (十二)附表二編號1至3所示之被告應將317號、334號、339號土地
    ，權利範圍各20分之1，於昭和14年3月20日名義人變更登記
    為其被繼承人何戍之登記予以塗銷，回復登記為原告所有。
  (十三)附表二編號4至15所示之被告應將317號、334號、339號土地
    ，權利範圍各20分之1，於昭和14年3月20日名義人變更登記
    為其被繼承人許憨泉之登記予以塗銷，回復登記為原告所有
    。
  (十四)附表二編號16至24所示之被告應將317號、334號、339號土
    地，權利範圍各20分之1，於昭和14年3月20日名義人變更登
    記為其被繼承人許添喜之登記予以塗銷，回復登記為原告所
    有。
  (十五)附表二編號25至56所示之被告應將317號、334號、339號土
    地，權利範圍各20分之1，於昭和14年3月20日名義人變更登
    記為其被繼承人許安之登記予以塗銷，回復登記為原告所有
    。
  (十六)附表二編號238至263所示之被告應將317號、334號、339號
    土地，權利範圍各20分之1，於昭和14年3月20日名義人變更
    登記為其被繼承人許鄰之登記予以塗銷，回復登記為原告所
    有。
  (十七)附表二編號57至59所示之被告應將317號、334號、339號土
    地，權利範圍各20分之1，於昭和14年3月20日名義人變更登
    記為其被繼承人許德樹之登記予以塗銷，回復登記為原告所
    有。
  (十八)附表二編號60至64所示之被告應將317號、334號、339號土
    地，權利範圍各20分之1，於昭和14年3月20日名義人變更登
    記為其被繼承人許獅之登記予以塗銷，回復登記為原告所有
    。
  (十九)附表二編號271至275所示之被告應將317號、334號、339號
    土地，權利範圍各20分之1，於昭和14年3月20日名義人變更
    登記為其被繼承人許全謨之登記予以塗銷，回復登記為原告
    所有。
  (二十)附表二編號276至278所示之被告應將317號、334號、339號
    土地，權利範圍各20分之1，於昭和14年3月20日名義人變更
    登記為其被繼承人許朝養之登記予以塗銷，回復登記為原告
    所有。
  附表二編號65至78所示之被告應將317號、334號、339號土
    地，權利範圍各20分之1，於昭和14年3月20日名義人變更登
    記為其被繼承人許貺之登記予以塗銷，回復登記為原告所有
    。
  附表二編號79至92所示之被告應將317號、334號、339號土
    地，權利範圍各20分之1，於昭和14年3月20日名義人變更登
    記為其被繼承人許金山之登記予以塗銷，回復登記為原告所
    有。
  附表二編號93至105所示之被告應將317號、334號、339號土
    地，權利範圍各20分之1，於昭和14年3月20日名義人變更登
    記為其被繼承人蔡仁賀之登記予以塗銷，回復登記為原告所
    有。
  附表二編號106至116所示之被告應將317號、334號、339號
    土地，權利範圍各20分之1，於昭和14年3月20日名義人變更
    登記為其被繼承人蔡中之登記予以塗銷，回復登記為原告所
    有。
  附表二編號117至148所示之被告、編號79至92所示之被告應
    將317號、334號、339號土地，權利範圍各20分之1，於昭和
    14 年3月20日名義人變更登記為其被繼承人蔡橫之登記予以
    塗銷，回復登記為原告所有。
  附表二編號149至164所示之被告應將317號、334號、339號
    土地，權利範圍各20分之1，於昭和14年3月20日名義人變更
    登記為其被繼承人王萬之登記予以塗銷，回復登記為原告所
    有。
  附表二編號165至186所示之被告應將317號、334號、339號
    土地，權利範圍各20分之1，於昭和14年3月20日名義人變更
    登記為其被繼承人馬朝養之登記予以塗銷，回復登記為原告
    所有。
  附表二編號187至209所示之被告應將317號、334號、339號
    土地，權利範圍各20分之1，於昭和14年3月20日名義人變更
    登記為其被繼承人鄭本之登記予以塗銷，回復登記為原告所
    有。
  附表二編號210至222所示之被告應將317號、334號、339號
    土地，權利範圍各20分之1，於昭和14年3月20日名義人變更
    登記為其被繼承人鄭金之登記予以塗銷，回復登記為原告所
    有。
  附表二編號223至237所示之被告應將317號、334號、339號
    土地，權利範圍各20分之1，於昭和14年3月20日名義人變更
    登記為其被繼承人林大鼻之登記予以塗銷，回復登記為原告
    所有。
二被告部分：
(一)被告劉金澤、丙黃○○、乙玄○、乙黃○、甲ｈ○、甲卯○、
  甲ｚ○、Ａ○○、乙未○○、乙辰○○或具狀，或到庭陳稱：
  同意317號、334號及339號土地回復登記為原告所有等語（依
  序見本院卷2第292至第295頁、第401頁、第406頁、第408 頁
  、第410頁、第412頁）。
(二)被告甲ｂ○、甲ａ○陳稱：對於原告請求更名登記沒有意見，
  但應返還之前所繳之地價稅等語（見本院卷2第417頁）。
(三)被告ｃ○○、Ｃ○○○、ａ○○陳稱：不清楚為何土地登記在
  伊等祖父林大鼻名下，但既登記一定有理由。伊等祖先在滿清
  政府時代，依據當時法令與方式取得土地所有權，不論當初土
  地所有權是如何取得，既係合法取得（經主管機關登錄於公文
  書上），現持有者即合法所有者，每年都繳交地價稅，足見政
  府亦承認此產權之合法性。當時村長許石泉是影響力之人，卻
  未登記為所有權人，可合理懷疑當時是有償原因才登記。如3
  筆土地確實沒有其他第三人無權佔用，則同意更名登記給原告
  等語（見本院卷2第419頁、第442頁、第443頁）。
(四)被告甲宇○陳稱：伊不清楚土地為何登記在伊父親許全謨名下
  ，但當時是依日據時期之法律規定登記，有其效力，伊基於繼
  承登記為所有權人，當時村長許石泉是影響力之人，卻未登記
  為所有權人，伊合理懷疑當時是有償原因才登記。如3筆土地
  確實沒有其他第三人無權佔用，則同意更名登記給原告。且應
  補償這些年來所繳交之稅捐以及辦理繼承所發生之損失等語（
  見本院卷2第419頁、卷4第66頁）。
(五)被告陳建洲陳稱：對於塗銷登記沒有意見，但如伊使用之建物
  或出入之位置需使用317號土地，希望原告能夠將該部分出租
  給伊等語（見本院卷4第60頁）。
(六)被告乙Ｕ○、寅○○、卯○○、乙Ｎ○、ｆ○○○、乙Ｌ○、
  乙Ｉ○、乙Ｋ○、乙天○、ｅ○○○、乙Ｊ○均稱：同意原告
  之請求等語（見本院卷6第144頁、卷6第頁281頁）。
(七)被告乙庚○、乙子○、乙癸○、乙壬○則具狀稱：願拋棄本件
  未辦繼承所延伸之所有權益等語（見本院卷6第259頁、第260
  頁）。
三本院之判斷：
(一)原告主張：原告於日據時期名稱為神明會三界公，於日據時期
  昭和14年（即民國28年）前原告所有之土地，係以神明會三界
  公之名義登記，其後於昭和14年3月20日，因大正11年（民國
  11年）勒令第407號第16條「神明會之財產，係團體員所共有
  」，而辦理名義人變更登記，將原告所有之317號、334號、33
  9號土地強制登記為原告之信徒何燧松、何戍、許憨泉、許添
  喜、許安、許鄰、許德樹、許獅、許全謨、許朝養、許貺、許
  金山、蔡仁賀、蔡中、蔡橫、王萬、馬朝養、鄭本、鄭金、林
  大鼻所有等事實，業據原告提出土地登記簿、土地登記謄本為
  證（見本院卷1第17頁至第47頁），復有嘉義縣大林地政事務
  所97年5月28日函暨日據時期登記簿謄本等資料在卷可稽（見
  本院6卷第75頁至第103頁、第140頁），是原登記為原告所有
  之上開土地，自屬原告所有，為真正之所有權人。又上開登記
  名義人之繼承人情形如前揭壹之一所示，亦如前述，且其中被
  告乙巳○就317號、334號土地權利範圍均為20分之1，於58年2
  月13日辦理分割繼承登記；被告Ｅ○○就339號土地權利範圍
  20分之1，於同上日辦理分割繼承登記；被告乙ｌ○、乙ｍ○
  就317號、334號、339號土地權利範圍均為80分之1，於58年8
  月23日辦理繼承登記；被告甲Ｍ○、甲ａ○（23年9月6日生）
  、甲Ｚ○、甲Ｘ○、甲ｃ○、甲Ｋ○、甲Ｊ○、甲Ｌ○就317
  號土地權利範圍依序為400分之1、100分之1、100分之1、100
  分之1、100分之1、400分之1、400分之1、400分之1，於76年4
  月9日辦理分割繼承登記；被告乙ｅ○、乙Ｗ○就317號、334
  號、339號土地權利範圍均為160分之1，於72年12月6日辦理繼
  承登記塗銷；被告甲地○、甲宇○、甲ｌ○、許琇惠就317號
  、334號、339號土地權利範圍均為100分之1，於83年4月15日
  辦理分割繼承登記；被告酉○○就317號、334號、339號土地
  權利範圍均為20分之1於84年9月20日辦理分割繼承登記；被告
  Ｘ○○就317號、334號、339號土地權利範圍均為100分之1，
  於87年11月5日辦理贈與登記；被告乙戊○就317號土地權利範
  圍80分之1，於92年3月10日辦理贈與登記；被告甲Ｙ○、甲ａ
  ○（39年9月23日生）、甲ｂ○就317號、334號、339號土地權
  利範圍均為75分之1，於69年8月4日辦理繼承登記；被告甲Ｙ
  ○、甲ａ○（39年9月23日生）、甲ｂ○就被繼承人許郭金環
  就317號、334號、339號土地權利範圍均為100分之1，於69年8
  月4日辦理繼承登記，有登記資料在卷可稽，則原告訴請除去
  妨害即塗銷上開登記，自屬有據。
(二)被告甲ｂ○、甲ａ○、ｃ○○、Ｃ○○○、ａ○○、甲宇○、
  陳建洲雖陳稱上情。然：1.按所謂同時履行之抗辯，乃係基於
  雙務契約而發生，倘雙方之債務，非本於同一之雙務契約而發
  生，縱令雙方債務在事實上有密切之關係，或雙方之債務雖因
  同一之雙務契約而發生，然其一方之給付，與他方之給付，並
  非立於互為對待給付之關係者，均不能發生同時履行之抗辯（
  最高法院59年臺上字第85 0號判例要旨參照）。本件被告辯稱
  其繳納地價稅等縱屬實在，核與原告請求排除侵害之請求，非
  基於同一雙物務契約所生，不生同時履行抗辯之事，是被告以
  原告請求塗銷登記，應返還所繳納之地價稅乙節，自屬無據。
  2.上開土地係因日據時期大正11年（民國11年）勒令第407號
  第16條，「神明會之財產，係團體員所共有」，始辦理名義人
  變更登記，將原告所有之317號、334號、339號土地強制登記
  為林大鼻、許全謨名下，林大鼻、許全謨並非真正所有權人，
  已如前述。且被告ｃ○○、Ｃ○○○、ａ○○並不清楚土地為
  何登記在伊等祖父林大鼻名下；被告甲宇○亦不清楚土地為何
  登記載其父親許全謨名下，亦為被告ｃ○○等人所自陳，被告
  ｃ○○等人並未指出並證明其等祖先為真正所有權人而登記為
  所有權人之依據，是被告ｃ○○等人上開辯詞，尚難遽採。至
  上開土地有無遭他人占用乙節，核與本件原告請求排除侵害而
  請求塗銷登記無涉，是被告ｃ○○等人辯稱：如3筆土地確實
  沒有其他第三人無權佔用，則同意更名登記給原告等語，亦屬
  無據。3.被告陳建洲陳稱：如伊使用之建物或出入之位置需使
  用317號土地，希望原告能夠將該部分出租給伊等語，核屬原
  告基於契約自由原則，是否與陳建洲成立租賃契約之事，要與
  本件原告請求無涉，是陳建洲此部分辯詞，亦難為有利陳建洲
  之認定。
(三)綜上，本件原告主張上開土地於日據時期以原告之前身神明會
  三界公名義登記，上開土地為原告所有，原告為真正所有權人
  ，訴請被告塗銷登記，應予准許。
四本件事證已臻明確，兩造其餘攻擊防禦方法，經核與本件判決
  結果不生影響，爰不一一論述，併此敘明。
五據上論結，本件原告之訴有理由，依民事訴訟法第385條第1項
  前段、第78條、第85條第1項，判決如主文。
中    華    民    國    97    年    12    月    22    日
                  民事第二庭  法  官  蘇雅慧
正本係照原本作成。
如不服本判決，應於送達後20日內，向本院提出上訴狀並表明上
訴理由，如於本判決宣示後送達前提起上訴者，應於判決送達後
10日內補提上訴理由書（須附繕本）。
中    華    民    國    97    年    12    月    22    日
                              書記官  劉昀匊


司法院資訊處製作；財團法人民間司法改革基金會備份。
